臺灣新北地方法院刑事判決
111年度審訴字第214號
公  訴  人  臺灣新北地方檢察署檢察官
被      告  楊鈞涵


上列被告因違反藥事法案件，經檢察官提起公訴（110年度偵字
第33046號），被告於準備程序中就被訴事實為有罪之陳述，經
本院告知簡式審判程序之旨，並聽取當事人之意見後，本院合議
庭裁定由受命法官獨任進行簡式審判程序，判決如下：
    主  文
楊鈞涵犯輸入禁藥罪，處有期徒刑貳月。緩刑貳年，並應於執行
檢察官指定之期間內，向公庫支付新臺幣貳萬元。
    事  實
一、楊鈞涵明知含「Sildenafil」成分之產品足以影響人類身體
    結構及生理機能，係藥事法所規範之藥品，須經行政院衛生
    福利部查驗登記，核准發給藥品許可證，始得輸入、販賣，
    如未經核准擅自輸入、販賣，即屬藥事法第22條所稱禁藥，
    竟基於輸入、販賣禁藥之犯意，於民國108年間某時許，在
    泰國某藥局購買名為「SILDENAFIL ORAL JELLY 110mg」之
    產品（內含「Sildenafil」成分，下稱本案產品）後攜回我
    國，而以此方式輸入未經核准之禁藥後，於110年6月間，在
    新北市○○區○○○路0○0號2樓住處，以行動電話連線網際網路
    ，登入蝦皮購物網站上，以會員帳號「k945684」刊登「瘋
    男-泰國-成人果凍-果凍威-鳳梨口味-液態-醬包」之販售本
    案產品訊息，欲以每包新臺幣（下同）75至79元之價格販售
    ，並於網頁上陳列上開含有「Sildenafil」成分之本案產品
    ，經新北市政府衛生局人員依檢舉資料瀏覽上開網頁後，為
    求蒐證而佯裝買家，於110年6月28日，以450元之價格（不
    含運費60元）下單購得上開產品送驗結果，檢出「Sildenaf
    il」成分，遂函請臺灣新北地方檢察署偵辦後循線查獲，而
    販賣未遂。
二、案經新北市政府函送臺灣新北地方檢察署檢察官偵查起訴。
　　理  由
一、查本案被告楊鈞涵所犯係死刑、無期徒刑、最輕本刑為3年
    以上有期徒刑以外之罪，且非高等法院管轄第一審案件，其
    於準備程序中就被訴事實為有罪之陳述，經本院告知簡式審
    判程序之旨，並聽取公訴人、被告之意見後，本院合議庭裁
    定由受命法官獨任進行簡式審判程序審理，則本案證據之調
    查，依刑事訴訟法第273條之2規定，自不受同法第159條第1
    項、第161條之2、第161條之3、第163條之1及第164條至第1
    70條規定之限制，合先敘明。　　
二、上開犯罪事實，業據被告於警詢、偵查、本院準備程序及審
    理時均坦承不諱，並有新北市政府衛生局結果報告、檢驗報
    告、被告於蝦皮網站上販賣本案產品之網頁列印資料、新加
    坡商蝦皮娛樂電商有限公司台灣分公司110年7月8日蝦皮電
    商字第0210708017J號函暨附件被告蝦皮網站帳號資料明細
    、新北市政府個人戶籍及姓名更改資料表、新北市政府衛生
    局人員價購被告於蝦皮網站網頁所販售本案產品之列印資料
    、統一超商交貨便收據1紙、貨物照片4張、被告申設之國泰
    世華商業銀行正義分行帳號000000000000號帳戶交易明細表
    （見偵字卷第3至4頁、第6至7頁、第8至9頁、第10頁、第11
    頁、第12頁、第13至16頁、第36頁）等件附卷可佐。綜上，
    被告前揭任意性自白既有上開證據足資補強，堪信為真實。
    本案事證明確，被告犯行洵堪認定，應依法論科。
三、論罪科刑　　
(一)罪名：
 1、核被告所為，係犯藥事法第82條第1項之輸入禁藥罪、藥事
    法第83條第4項、第1項之販賣禁藥未遂罪。被告意圖販賣而
    陳列之低度行為，為販賣之高度行為所吸收，不另論罪。
 2、起訴書雖認被告係涉犯藥事法第83條第1項之販賣禁藥罪，
    惟新北市政府衛生局人員雖有佯裝買家而至上開網路商店購
    得本案產品，然該局人員係為求蒐證而為購入，於形式上雖
    與被告有買賣之約定，事實上並無成立買賣契約之真意，是
    被告該次販賣行為應僅屬未遂，是起訴書上開被告所犯法條
    之記載，應屬有誤，但既遂與未遂僅是犯罪型態有異，起訴
    法條並無不同，毋庸變更起訴法條。
 3、起訴書所犯法條欄雖未論及被告涉犯藥事法第82條第1項之
    輸入禁藥罪，惟起訴書犯罪事實欄就被告於108年間，從泰
    國某藥局購入本案產品而輸入之犯罪事實，已記載明確，公
    訴檢察官於本院準備程序時，亦說明起訴範圍包含輸入之行
    為，並更正起訴法條為藥事法第82條第1項之輸入禁藥罪，
    並經本院告知被告此部分檢察官更正後之罪名（見本院準備
    程序筆錄第1頁、簡式審判筆錄第2頁），尚無礙於被告防禦
    權之行使，本院自得加以審究，附此敘明。
(二)罪數之說明：
 1、刑法上所謂吸收犯，係指一罪所規定之構成要件，為他罪構
    成要件所包括，因而發生吸收關係者而言；而輸入禁藥之行
    為，依其性質、結果，顯非當然包含販賣禁藥之行為，兩者
    既為不同之犯罪型態，而有不同之法律評價，自難論以高度
    、低度行為之吸收關係（最高法院107年度台上字第4203號
    判決要旨參照），公訴檢察官於本院準備程序時稱被告販賣
    之行為，為輸入之行為所吸收等語，尚有誤會。
 2、刑法第55條所定一行為而觸犯數罪名之想像競合犯，應從一
    重處斷，考其規範意旨在於避免對於同一犯罪行為予以過度
    評價，所謂「同一行為」應指實行犯罪之行為完全或局部具
    有同一性而言，準此，在著手實行階段具有同一性之情形下
    ，凡基於一個犯罪決意，實行數個犯罪構成要件之行為，彼
    此實行行為完全同一，或大部分同一，甚或局部同一，視個
    案情節，均可能得以評價為一個犯罪行為而論以想像競合犯
    。查被告輸入禁藥之目的既包含嗣後出售以牟利，是其所犯
    輸入禁藥與販賣禁藥未遂之犯罪目的單一，客觀上屬於犯罪
    因果歷程未中斷下連貫實行之犯行，其在同一犯罪決意及預
    定計畫下所為輸入及販賣未遂行為具有局部之同一性存在，
    依社會一般通念，難以從中割裂評價，應認屬同一行為，是
    被告以一行為觸犯上開2罪名，為想像競合犯，應依刑法第5
    5條之規定，從一重之輸入禁藥罪處斷。
(三)量刑：
　　爰審酌被告未遵循國家管理藥品之規範，竟輸入未經主管 
    機關許可之禁藥，妨害政府對國內藥品秩序之管理，所為應
    予非難；兼衡其前無刑案紀錄之素行、犯罪之動機、目的及
    手段，參以其大學畢業之智識程度（見本院之被告戶籍資料
    查詢結果），並於本院審理時自陳之家庭生活與經濟狀況（
    見本院簡式審判筆錄第4頁），及其犯後坦承犯行之態度等
    一切情狀，量處如主文所示之刑，以示懲儆。又本件被告所
    犯之輸入禁藥罪，因其法定刑為10年以下有期徒刑，得併科
    新臺幣1億元以下罰金，並非「最重本刑為5年以下有期徒刑
    以下之刑之罪」，並不合於刑法第41條第1項得易科罰金之
    要件，惟因本院宣告刑為有期徒刑6月以下，依刑法第41條
    第3項規定，得以提供社會勞動6小時折算徒刑1日，易服社
    會勞動。至可否易服社會勞動，要屬執行事項，當俟本案確
    定後，另由執行檢察官依相關規定審酌之，非屬法院裁判之
    範圍，附予敘明。
(四)緩刑：　　
　　查被告前未曾因故意犯罪受有期徒刑以上刑之宣告，有臺灣
    高等法院被告前案紀錄表1份在卷可參，其因一時失慮致罹
    刑典，犯後坦承犯行，堪認被告已有悔意，本院斟酌上情，
    認被告經此偵審程序、科刑教訓後，應知所警惕而無再犯之
    虞，所宣告之刑以暫不執行為適當，爰依刑法第74條第1項
    第1款規定，併予宣告緩刑2年，以啟自新。又為使被告從中
    深切記取教訓，使其於緩刑期內能深知警惕，避免其再度犯
    罪，爰依刑法第74條第2項第4款之規定，命被告於緩刑期間
    ，應於執行檢察官指定之期間內，向公庫支付2萬元，以期
    建立正確之法治概念。倘被告違反上開應行負擔之事項且情
    節重大者，依刑法第75條之1第1項第4款之規定，其緩刑之
    宣告仍得由檢察官向本院聲請撤銷，附此敘明。
四、沒收部分　
(一)按藥事法第79條第1項沒入銷燬規定，係列於藥事法第8章「
    稽查及取締」內，而非列於第9章之「罰則」，其性質應屬
    行政秩序罰，屬行政機關行政程序科罰之權限，法院自不得
    越權於判決內諭知沒入銷燬（最高法院92年度台上字第2718
    號判決意旨參照）。查：新北市政府衛生局人員所購入含有
    「Sildenafil」成分之本案產品，屬藥事法第22條第1項第2
    款前段規定之禁藥，然法令上並未禁止持有，而非屬違禁物
    ，雖係被告供本案犯罪所用之物，然因已售出而非屬被告所
    有，核與刑法第38條第2項規定之要件不符，應不予宣告沒
    收，而應由主管機關依藥事法第79條第1項規定沒入銷燬。
(二)被告雖係透過行動電話連接網際網路，而於蝦皮購物網站上
    刊登販賣禁藥之訊息而為陳列，但該行動電話並未扣案，且
    行動電話係一般人日常生活用品，本有其適當之用途，非僅
    用以供本案犯罪所用之物，亦非屬違禁物，對之宣告沒收顯
    欠缺刑法上之重要性，爰依刑法第38條之2第2項規定，不予
    宣告沒收。　　
據上論斷，應依刑事訴訟法第273條之1第1項、第299條第1項前
段，藥事法第82條第1項、第83條第1項、第4項，刑法第11條前
段、第55條、第74條第1項第1款、第2項第4款，判決如主文。　
本案經檢察官陳建勳提起公訴，經檢察官高智美到庭執行職務。
中　　華　　民　　國　　111 　年　　4 　　月　　20　　日
                  刑事第二十五庭  法  官  白光華
以上正本證明與原本無異。
如不服本判決應於收受送達後20日內向本院提出上訴書狀，並應
敘述具體理由；其未敘述上訴理由者於上訴期間屆滿後20日內向
本院補提理由書（均須按他造當事人之人數附繕本）「切勿逕送
上級法院」。
                                  書記官  楊貽婷
中　　華　　民　　國　　111 　年　　4 　　月　　20　　日
附錄本案論罪科刑法條全文：　
藥事法第82條
製造或輸入偽藥或禁藥者，處10年以下有期徒刑，得併科新臺幣
1億元以下罰金。
犯前項之罪，因而致人於死者，處無期徒刑或10年以上有期徒刑
，得併科新臺幣2億元以下罰金；致重傷者，處7年以上有期徒刑
，得併科新臺幣1億5千萬元以下罰金。
因過失犯第1項之罪者，處3年以下有期徒刑、拘役或科新臺幣1
千萬元以下罰金。
第1項之未遂犯罰之。

藥事法第83條
明知為偽藥或禁藥，而販賣、供應、調劑、運送、寄藏、牙保、
轉讓或意圖販賣而陳列者，處7年以下有期徒刑，得併科新臺幣5
千萬元以下罰金。
犯前項之罪，因而致人於死者，處7年以上有期徒刑，得併科新
臺幣1億元以下罰金；致重傷者，處3年以上12年以下有期徒刑，
得併科新臺幣7千5百萬元以下罰金。
因過失犯第1項之罪者，處2年以下有期徒刑、拘役或科新臺幣5
百萬元以下罰金。
第1項之未遂犯罰之。